臺灣臺南地方法院刑事判決
110年度交訴字第152號
公  訴  人  臺灣臺南地方檢察署檢察官
被      告  陳志銘




上列被告因公共危險等案件，經檢察官提起公訴（110年度營偵
字第1415號），被告於準備程序中就被訴事實為有罪之陳述，經
本院合議庭裁定改由受命法官獨任進行簡式審判程序，判決如下
：
    主      文
陳志銘犯汽車駕駛人無駕駛執照駕車犯過失重傷害罪，處有期徒
刑捌月；又犯肇事致人重傷逃逸罪，處有期徒刑壹年陸月。應執
行有期徒刑壹年拾月。
    事實及理由
一、本案被告陳志銘所犯為死刑、無期徒刑、最輕本刑3年以上
    有期徒刑以外之罪，亦非高等法院管轄之第一審案件，其於
    準備程序中就被訴事實為有罪之陳述，經告知簡式審判程序
    之旨，並聽取檢察官及被告之意見後，本院合議庭依刑事訴
    訟法第273條之1第1項規定裁定進行簡式審判程序，是本案
    之證據調查，依同法第273條之2規定，不受同法第159條第1
    項、第161條之2、第161條之3、第163條之1及第164條至第1
    70條所規定證據能力認定及調查方式之限制，並得依同法第
    310條之2準用第454條之規定，製作略式判決書，合先敘明
    。
二、本件犯罪事實及證據，除犯罪事實欄一、第2行「普通重機
    車」補充為「普通重型機車」；證據補充「被告於本院準備
    程序及審理中之自白（本院卷第221、247、254頁）」外，
    餘均引用檢察官起訴書之記載（如附件）。
三、按稱「重傷」者，謂下列傷害：六、其他於身體或健康，有
    重大不治或難治之傷害，刑法第10條第4項第6款定有明文。
    本件被害人黃吳菜祝因本案交通事故受有頭部外傷併硬腦膜
    下出血之傷害，經送醫急救後，因而接受緊急開顱減壓手術
    ，後續日常生活需專人照顧等情，有奇美醫療財團法人佳里
    奇美醫院110年8月9日被害人診斷證明書1份在卷可參（偵卷
    第51至55頁），佐以被害人之子即代行告訴人黃順富到庭陳
    稱：被害人車禍後無法自理，需要插鼻胃管灌食，目前沒有
    辦法排尿，需要插尿管，現在只記得自己的名字，全部都需
    要別人幫忙等語（本院卷第44頁），足認被害人因本案交通
    事故，已影響其日常起居生活自理功能，確屬身體重大不治
    之傷害，而屬刑法第10條第4項第6款所規定之重傷害無疑。
    　　
四、論罪科刑：
（一）按行為後法律有變更者，適用行為時之法律，但行為後之
      法律有利於行為人者，適用最有利於行為人之法律，刑法
      第2條第1項定有明文。本件被告行為後，刑法第185條之4
      規定於民國110年5月28日修正公布，於同年月30日施行生
      效，修正前刑法第185條之4規定：「駕駛動力交通工具肇
      事，致人死傷而逃逸者，處1年以上7年以下有期徒刑」，
      修正後該條文規定：「駕駛動力交通工具發生交通事故，
      致人傷害而逃逸者，處6月以上5年以下有期徒刑；致人於
      死或重傷而逃逸者，處1年以上7年以下有期徒刑。犯前項
      之罪，駕駛人於發生交通事故致人死傷係無過失者，減輕
      或免除其刑」。本件被告駕車過失行為致被害人受有如起
      訴書所載之重傷害，而於肇事後逕自逃逸，其所為構成一
      肇事致人重傷逃逸罪，依刑法第185條之4修正前、後之規
      定，其構成要件及法律效果均未變更，遂不生新舊法比較
      問題，應逕予適用修正後之刑法第185條之4第1項後段規
      定論處。
（二）再按汽車駕駛人，無駕駛執照駕車因而致人受傷或死亡，
      依法應負刑事責任者，加重其刑至2分之1，道路交通管理
      處罰條例第86條第1項定有明文。又刑法總則之加重，係
      概括性之規定，所有罪名均一體適用；刑法分則之加重，
      係就犯罪類型變更之個別犯罪行為予以加重，成為另一獨
      立之罪名。上開條例第86條第1項關於汽車駕駛人無駕駛
      執照駕車因而致人受傷或死亡，依法應負刑事責任者，加
      重其刑至2分之1之規定，係就刑法第284條之過失傷害罪
      之基本犯罪類型，對於加害人為汽車駕駛人無駕照駕車致
      人受傷或死亡之特殊行為要件予以加重處罰，已就第284
      條各罪犯罪類型變更之個別犯罪行為予以加重，而成另一
      獨立之罪名，自屬刑法分則加重之性質。查本件被告並無
      機車駕駛執照等情，業據其供承在卷（警卷第7頁、本院
      卷第221頁），且有臺南市政府警察局舉發違反道路交通
      管理事件通知單影本2紙可參（警卷第205頁），則被告無
      機車駕照而騎乘普通重型機車上路，本應注意汽車（包括
      機車）行駛時，駕駛人應注意車前狀況，並隨時採取必要
      之安全措施，而依當時情況，又無不能注意之情形，竟疏
      於注意車前狀況，致與同向前方由被害人所騎乘之腳踏車
      發生碰撞，並致被害人因而受有如起訴書所載之傷害，嗣
      又肇事逃逸。是核其所為，係犯道路交通管理處罰條例第
      86條第1項、刑法第284條後段之汽車駕駛人無駕駛執照駕
      車犯過失重傷害罪，應依道路交通管理處罰條例第86條第
      1項之規定加重其刑，以及犯修正後刑法第185條之4第1項
      後段之肇事致人重傷逃逸罪。被告所犯上開二罪，犯意各
      別，行為互殊，應予分論併罰。
（三）又被告前固曾因涉犯竊盜案件，經本院以109年度簡字第1
      631號判決有期徒刑3月確定，於109年12月28日徒刑執行
      完畢出監等情，有臺灣高等法院被告前案紀錄表1份在卷
      可稽，然考量被告前所犯竊盜案件與本案肇事致人重傷逃
      逸罪之罪質不同，被告尚不具特別惡性，參酌釋字第775
      號解釋意旨，不依累犯規定加重其刑。
（四）爰審酌被告無照駕車行駛於道路時，本應注意道路交通安
      全規則之相關規定，以維護行車安全，竟疏於注意，肇致
      本件車禍，並致被害人受傷，甚且於肇事致人受傷後，竟
      未留於現場對傷者施以救護、採取必要安全措施或通知警
      察機關處理，即逕行離去，缺乏尊重其他用路人生命安全
      之觀念，所為應予非難；兼衡其素行、自承國中肄業之智
      識程度、曾從事粗工、日薪新臺幣1,100元、離婚、育有2
      名成年子女之家庭經濟生活狀況（本院卷第259頁），坦
      承犯行之犯罪後態度，迄未與被害人達成和解以賠償被害
      人所受損害等一具體切情狀，分別量處如主文所示之刑，
      並合併定其應執行刑如主文所示。
據上論斷，依刑事訴訟法第273條之1第1項、第299條第1項前段
、第310條之2、第454條第2項，道路交通管理處罰條例第86條第
1項，刑法第284條後段、第185條之4第1項後段、第51條第5款，
刑法施行法第1條之1第1項，判決如主文。
本案經檢察官陳昆廷提起公訴，檢察官呂舒雯到庭執行職務。
中　　華　　民　　國　　111 　年　　1 　　月　　17　　日
　　　　　　　　　刑事第十四庭  法　官　林岳葳
以上正本證明與原本無異
如不服本判決應於收受本判後20日內向本院提出上訴書狀，並應
敘述具體理由。其未敘述上訴理由者，應於上訴期間屆滿後20日
內向本院補提理由書狀（均須按他造當事人之人數附繕本）「切
勿逕送上級法院」。
  　　　　　　　　　　　　　　　書記官　黃得勝
中　　華　　民　　國　　111 　年　　1 　　月　　19　　日

附錄本案論罪科刑法條全文：
中華民國刑法第284條
（過失傷害罪）
因過失傷害人者，處1年以下有期徒刑、拘役或10萬元以下罰金
；致重傷者，處3年以下有期徒刑、拘役或30萬元以下罰金。

中華民國刑法第185條之4
（肇事遺棄罪）
駕駛動力交通工具發生交通事故，致人傷害而逃逸者，處6月以
上5年以下有期徒刑；致人於死或重傷而逃逸者，處1年以上7年
以下有期徒刑。
犯前項之罪，駕駛人於發生交通事故致人死傷係無過失者，減輕
或免除其刑。

道路交通管理處罰條例第86條第1項
（刑責之加重及減輕）
汽車駕駛人，無駕駛執照駕車、酒醉駕車、吸食毒品或迷幻藥駕
車、行駛人行道或行經行人穿越道不依規定讓行人優先通行，因
而致人受傷或死亡，依法應負刑事責任者，加重其刑至二分之一
。

附件：
臺灣臺南地方檢察署檢察官起訴書
                                   110年度營偵字第1415號
　　被　　　告　陳志銘　男　51歲（民國00年00月00日生）
　　　　　　　　　　　　住○○市○○區○○里○○00號
　　　　　　　　　　　　國民身分證統一編號：Z000000000號
上列被告因公共危險等案件，業經偵查終結，認應該提起公訴，
茲將犯罪事實及證據並所犯法條分敘如下：
　　　　犯罪事實
一、陳志銘於民國110年6月28日16時46分許，無照駕駛車號000-
    0000號普通重機車，沿臺南市將軍區玉山里南312線外側快
    車道由西往東方向行駛，途經南312線3公里處時，原應注意
    汽車(包括機車)行駛時，駕駛人應注意車前狀況，並隨時採
    取必要之安全措施，而依當時情況，又無不能注意之情形，
    竟疏於注意車前狀況，致與同向前方由黃吳菜祝所騎乘之腳
    踏車發生碰撞，使黃吳菜祝人車倒地後，受有頭部外傷併硬
    腦膜下出血之傷害，詎陳志銘於肇事後，竟未留在現場協助
    救護或報警處理，即逕自駕車離開現場而逃逸，而黃吳菜祝
    經送醫救治結果，目前呈意識昏迷之重傷害狀態。嗣陳志銘
    於逃逸後，隨即於同日19時28分許，至臺南市○○區○○○路000
    號柯金柱所經營之麻豆當舖，將上開肇事機車典當借款新臺
    幣（下同）1萬元，經警循線通知陳志銘於110年6月29日到
    案而查獲。
二、案經代行告訴人即被害人黃吳菜祝之子黃順富訴由臺南市政
    府警察局學甲分局報請偵辦。
　　　　證據並所犯法條
一、證據清單及待證事實：
  ㈠被告陳志銘之供述
    待證事實：坦承於上開時、地無照駕車肇事後逃逸之事實。
  ㈡代行告訴人黃順富警詢及偵查中之陳述
    待證事實：指訴被害人黃吳菜祝因車禍受有重傷害之事實。
  ㈢證人柯金柱警詢中之陳述 
    待證事實：證述被告以本案肇事機車向其典當借款1萬元之
              事實。
  ㈣奇美醫療財團法人佳里奇美醫院診斷證明書2紙
    待證事實：被害人黃吳菜祝受有如事實欄所載之重傷害。
  ㈤道路交通事故現場圖、道路交通事故調查報告表㈠、㈡各1
    份、現場及車損照片多張
    待證事實：⒈案發現場及車損情形。
              ⒉被告未注意車前狀況，並隨時採取必要之安全 
                措施，違反道路交通安全規則第94條第3項之
                規定，顯有過失。
  ㈥監視器翻拍照片及典當收據翻拍照片多張
    待證事實：被告將肇事機車典當於麻豆當舖。
  ㈦臺南市政府警察局舉發違反道路交通管理事件通知單影本
    待證事實：被告係無照駕駛機車。
二、被告所犯法條：
  ㈠刑法第284條後段之過失重傷害罪嫌。被告無駕駛執照駕駛汽
    車(包括機車)，因而致人受傷，依法應負刑事責任，請依道
    路交通管理處罰條例第86條第1項之規定，加重其刑至二分
    之一。
  ㈡刑法第185條之4第1項後段之肇事致人於重傷而逃逸罪嫌。
  ㈢被告被告曾於109年間，因竊盜案件，經臺灣臺南地方法院  
       判處有期徒刑3月確定，甫於109年12月28日徒刑執行完
    畢出     監，其於5年內故意再犯本件有期徒刑以上之肇事
    致人於重     傷而逃逸罪，依刑法第47條第1項之規定為累
    犯。
三、罪數：
    被告所犯上開2罪，行為互殊，請分論併罰。
四、依刑事訴訟法第251條第1項提起公訴。
　　此　致
臺灣臺南地方法院
中　　華　　民　　國　 110　　年　　9 　　月　　3 　　日
　　                          檢察官  陳  昆  廷
本件正本證明與原本無異
中　　華　　民　　國　 110　　年　　9 　　月　　7 　　日
　　                          書記官  王  可  清

附錄本案所犯法條全文
中華民國刑法第185條之4（肇事遺棄罪）
駕駛動力交通工具肇事，致人死傷而逃逸者，處 1 年以上 7 年
以下有期徒刑。

中華民國刑法第284條
因過失傷害人者，處 1 年以下有期徒刑、拘役或 10 萬元以下
罰金；致重傷者，處 3 年以下有期徒刑、拘役或 30 萬元以下
罰金。